【裁判字號】    98,聲再,32
【裁判日期】    980803
【裁判案由】    土地所有權移轉登記
【裁判全文】
臺灣高等法院民事裁定                  98年度聲再字第32號
聲  請  人  丙○○
上列聲請人因與相對人乙○○等41人間土地所有權移轉登記事件
，對於中華民國98年4 月28日本院98年度聲再字第21號確定裁定
聲請再審，本院裁定如下：
    主  文
聲請駁回。
聲請訴訟費用由聲請人負擔。
    理  由
一、本件前訴訟程序，係聲請人列相對人乙○○等人為被告，請
    求土地所有權移轉登記事件，經第一審臺灣基隆地方法院以
    91年度訴字第185號判決駁回聲請人之訴；聲請人不服提起
    第二審上訴，本院以93年度上易字第340 號判決駁回上訴，
    因訴訟標的金額未逾新臺幣150萬元不得上訴第三審而確定
    。其後，聲請人提起再審之訴及聲請再審，經本院先後以94
    年度再易字第24號判決、94年度再易字第68號判決、95年度
    再易字第98號判決，及95年度再易字第182 號、96年度再易
    字第20號、96年度再易字第57號、96年度再易字第96號、96
    年度再易字第137 號、97年度再易字第13號、97年度聲再字
    第8 號、97年度聲再字第13號、97年度聲再字第45號、97年
    度聲再字第58號、98年度聲再字第6號、98年度聲再字第17
    號、98年度聲再字第21號等裁定駁回，有上開判決及裁定在
    卷可按。
二、本院98年度聲再字第21號裁定（下稱原確定裁定）於98年 4
    月30日作成正本，聲請人於98年5月27日即對之聲請再審，
    未逾法定30日不變期間，合先敘明。
三、再審聲請意旨略以：聲請人業於民國77年8月1日以台北縣永
    和郵局第108號存證信函撤銷77年4月25日合約書，本院94年
    度再易字第68號確定判決，就足以影響判決之重要證物漏未
    斟酌，有民事訴訟法第497 條之再審事由。程序上，本院95
    年度再易字第182 號、96年度再易字第20號、第57號、第96
    號、第137號、97年度再易字第13號、97年度聲再字第8號、
    第13號、第45號、第58號、第62號、98年度聲再字第6號、
    17號、21號等確定裁定，卻積極適用民事訴訟法第498條之1
    以及最高法院63年台上字第880 號判例，錯誤認定聲請人以
    同一事由聲請再審而予駁回，違反民事訴訟法第498條之1之
    立法目的。本院98年度聲再字第17號確定裁定，就聲請人主
    張上開判決及裁定有判決不備理由，再審非無理由之陳述，
    置之不理。而本院98年度聲再字第21號對何謂「法院認無再
    審理由」之認定違反立法意旨，自有民事訴訟法第496條第1
    項第1款規定之再審事由。爰依民事訴訟法第497條及第496
    條第1項第1款規定聲請再審。並聲明：(一)本院98年度聲再字
    第21號、第17號、第6號、97年度聲再字第62號、第58號、
    第45號、第13號、第8號、97年度再易字第13號、96年度再
    易字第96號、第57號、第20號、95年度再易字第182號裁定
    、95年度再易字第98號、94年度再易字第68號、94年度再易
    字第24號、93年度上易字第340號判決均廢棄。(二)相對人乙
    ○○於78年5月29日就坐落台北縣瑞芳鎮○○○段楓子瀨小
    段72、76、77-3、77-4、83、217、226-2、226-8號等8筆土
    地，應有部分各1/24所有權移轉登記，應予塗銷。(三)相對人
    乙○○等41人應連帶將堆置在同上小段62、72、72-1、76-1
     、76、77-2、77-3、77-4、77-5、77-9、82、83、83-1、2
    17、217-1、226-1、226-2、226-6、226-7、226-8號等20筆
    土地，應有部分各1/24土地上堆置高度自基隆河岸上起至瑞
    八公路高度190公尺，暨同小段66、77號2筆土地上自莊樹根
    舊厝地起至瑞八公路高度90公尺之廢土石除去。(四)相對人乙
    ○○等31人應連帶將坐落台北縣瑞芳鎮○○里○○○路66號
    違章建築房屋及其附屬建物遮雨棚、香爐等除去。(五)相對人
    甲○、乙○○、王明山等31人共有人應連帶將坐落上開22筆
    地號土地上鐵架、板塊組合成50公尺高度違章建築房屋1棟
    ，鐵皮違章建築房屋2棟，鐵皮圍牆及其他一切設施等違章
    建物除去。(六)相對人乙○○等31人應連帶給付新台幣
    3,226,329元及自本件起訴狀繕本送達翌日起至清償日止按
    週年利率5%計算之利息。
四、按再審之訴，法院認無再審理由，判決駁回後，不得以同一
    事由，對於原確定判決或駁回再審之訴之確定判決，更行提
    起再審之訴；此規定於對確定裁定聲請再審者，亦有準用，
    民事訴訟法第498條之1及第507條分別定有明文。查：
    (一)聲請人前對本院93年度上易字第340號確定判決，以該確
      定判決認定事實有誤，截取系爭存證信函之部分，與事證
      不符，適用法規顯錯誤，漏未斟酌證據等，有民事訴訟法
      第496條第1項第1款、第13款之事由提起再審之訴，經本
      院認為「無理由」，以94年度再易字第24號判決駁回再審
      之訴。聲請人對本院94年度再易字第24號確定判決，以該
      確定判決就兩造間契約訂立及履行之問題，適用判例錯誤
      ，且就足以影響判決之77年4月25日合約書漏未斟酌，有
      民事訴訟法第496條第1項第1款、第497條之事由提起再審
      之訴，本院認為「無理由」，以94年度再易字第68號判決
      駁回再審之訴。聲請人復以相同主張對94年度再易字第68
      號確定判決提起再審，復經本院判決駁回。聲請人嗣又對
      本院95年度再易字第98號、95年度再易字第182號、96年
      度再易字第20號、96年度再易字第57號、96年度再易字第
      96號、96年度再易字第137號、97年度再易字第13號、97
      年度聲再字第8號、第13號、45號、58、62號、98年度聲
      再字第6號、17號確定裁定，均以系爭存證信函為足以影
      響該判決之重要證物漏未斟酌，聲請再審，均係以同一事
      由聲請再審，經本院以聲請不合法裁定駁回，聲請人主張
      上開確定判決或裁定認事用法不當，有民事訴訟法第497
      條規定之事由存在，其主張為無理由，應予駁回。
    (二)聲請人主張「法院認無再審理由係在合法判決前提下，認
      無再審理由，始有民事訴訟法第498條之1之適用」（見聲
      請人之再審聲請狀第6 頁），因本院前揭判決、裁定皆屬
      合法之判決、裁定，自有該法條之適用。從而，聲請人以
      同一事由，對本院98年度聲再字第21號確定裁定聲請再審
      ，本院前揭確定裁定認聲請人再審之聲請，違反民事訴訟
      法第498條之1規定，其再審之聲請不合法，予以駁回，即
      無違誤。聲請人又以同一事由，對原確定裁定，再提起本
      件再審之聲請，顯然違反民事訴訟法第498條之1之規定，
      為不合法，應予駁回。
五、裁定如主文。
中    華    民    國    98    年    8     月     3    日
                    民事第二庭
                        審判長法  官  吳謙仁
                              法  官  李瓊蔭
                              法  官  蘇瑞華
正本係照原本作成。
不得抗告。
中    華    民    國    98    年    8     月     5    日
                              書記官  賴以真


司法院資訊處製作；財團法人民間司法改革基金會備份。
